【裁判字號】    95,訴,3019
【裁判日期】    950428
【裁判案由】    清償借款
【裁判全文】
臺灣臺北地方法院民事判決              95年度訴字第3019號
原      告  合作金庫商業銀行股份有限公司
法定代理人  戊○○
訴訟代理人  丙○○
            乙○○
被      告  丁○○
            甲○○
上列當事人間清償借款事件，本院於中華民國95年4月26日言詞
辯論終結，判決如下：
    主  文
被告應連帶給付原告新臺幣柒拾壹萬參仟伍佰玖拾元及自民國九
十三年十月十八日起至清償日止，按週年利率百分之十點五三四
計算之利息，暨自民國九十三年十一月十九日起至清償日止，其
逾期在六個月以內者，按上開利率百分之十，逾期超過六個月部
分，按上開利率百分之二十計算之違約金。
訴訟費用由被告連帶負擔。
    事實及理由
一、按當事人得以合意定第一審管轄法院，民事訴訟法第24條第
    1 項前段定有明文。查本件兩造已於借據其他約定事項第11
    條條約定合意以本院為第一審管轄法院，則本院就本件訴訟
    自有管轄權，先予敘明。
二、被告甲○○經合法通知，未於最後言詞辯論期日到場，查無
    民事訴訟法第386條所列各款情事， 爰依原告之聲請，由其
    一造辯論而為判決。
三、原告起訴主張：訴外人姚振明於民國91年6月18日邀同被告
    丁○○、甲○○為連帶保證人，向原告借用新臺幣（下同）
    100萬元，約定利率按原告基本放款利率加碼年息3.25％計
    算（目前為年息10.534％），並同意原告依基本放款利率調
    整時隨同調整，另約定到期日為98年6月18日，借款人應自
    借款日起，依年金法計算，按月分期平均攤還本息，借款人
    如未按期攤還本息時，應自逾期之日起，其逾期在6個月以
    內部分，照前開利率之10％加付違約金，逾期超過6個月部
    分，照前開利率之20％加付違約金。詎訴外人姚振明自93年
    10 月18日起即未依約繳納本息，依借據其他約定條款第5條
    第1款之約定，訴外人姚振明已喪失期限利益，其借款應視
    為全部到期，原告迭經催討，未獲清償，被告丁○○、甲○
    ○為其連帶保證人，依法應負連帶清償之責，為此爰依消費
    借貸及連帶保證之法律關係提起本件訴訟，請求被告連帶清
    償尚欠之本金713,590元及應付之利息、違約金等語。並聲
    明：求為判決如主文第1項所示。
四、被告方面：
  (一)被告甲○○未於言詞辯論期日到場，亦未提出任何書狀作何
    聲明或陳述。
  (二)被告丁○○則辯稱：系爭借據其上雖確經伊簽名、蓋章，惟
    伊並無擔擔任保證人之意思，於簽訂借據後，伊發覺不對，
    曾找借款人即訴外人姚正明，訴外人姚正明曾立切結書給伊
    ，表明系爭借款與伊無關。而原告曾對被告聲請支付命令，
    經被告表明異議後即無下文。另被告目前財力不佳，亦無力
    清償等語。並聲明：原告之訴駁回。
五、按原告主張之上開事實，業據其提出借據暨其他約定事項、
    交易明細資料、還款查詢表、利率變動記錄表等件為證，核
    與所述相符，被告甲○○並未到庭爭執，亦未提出任何書狀
    以供本院參酌，而被告丁○○雖以前詞置辯，惟查：
  (一)表意人無欲為其意思表示所拘束之意，而為意思表示者，其
    意思表示，不因之無效。但其情形為相對人所明知者，不在
    此限，民法第86條定有明文。本件被告丁○○抗辯伊並無擔
    擔任本件借款保證人之意思等語，惟查，被告丁○○已自承
    伊於系爭借據簽名、用印前，已知情係為辦理借款1,000,
    000元之事宜，僅抗辯略謂其於締約時主觀上並無意擔任前
    揭借款債務之連帶保證人之意思而已，然其抗辯情節既經原
    告否認，而被告丁○○又未能舉證證明原告的確知悉伊心中
    真意保留之情形，則參酌前揭規定，被告丁○○所為締約擔
    任本件借貸情節連帶保證人之意思表示即不因之而無效。是
    以被告丁○○此部份辯解，即難採取。
  (二)次按，保證人受主債務人之委任而為保證者，有主債務人之
    財產顯形減少、保證契約成立後，主債務人之住所、營業所
    或居所有變更，致向其請求清償發生困難、主債務人履行債
    務遲延、債權人依確定判決得令保證人清償等情形之一時，
    得向主債務人請求除去其保證責任。民法第750條第1項固定
    有明文。然保證人向主債務人請求除去其保證責任，僅為其
    與主債務人之關係，其對於債權人所負代償責任，並不因此
    而受影響，最高法院著有22年上字第365號判例足資參照。
    本件被告丁○○雖抗辯訴外人姚振明已交付切結書，指稱被
    告丁○○與系爭借款無涉等語。惟查，上開情節，不過係屬
    身為保證人之被告丁○○請求主債務人即訴外人姚振明除去
    其保證責任，既非被告丁○○對於原告所為之意思表示，且
    經原告否認真正，況依卷內事證亦迄無訴外人姚振明曾向原
    告請求更替保證人或者免除被告丁○○保證責任，並經原告
    同意之資料，是被告丁○○對於原告所負連帶保證人之代償
    責任，即不因有前揭切結書之存在而受影響。是以被告丁○
    ○此部份辯解，亦屬無據。
  (三)再按，除別有規定外，確定之終局判決就經裁判之訴訟標的
    ，有既判力；債務人對於支付命令未於法定期間合法提出異
    議者，支付命令與確定判決有同一之效力；債務人對於支付
    命令於法定期間合法提出異議者，支付命令於異議範圍內失
    其效力，以債權人支付命令之聲請，視為起訴或聲請調解。
    原告之訴，違背第253條、第263條第2項之規定，或其訴訟
    標的為確定判決之效力所及者，法院應以裁定駁回之。民事
    訴訟法第400條第1項、第521條第1項、第249條第1項第7款
    分別定有明文。本件被告丁○○雖抗辯就系爭借款原告前已
    對其聲請發支付命令，嗣經其聲明異議後即無下文。經查，
    原告雖曾在93年5月26日對於被告丁○○聲請發支付命令，
    然其後經被告丁○○聲明異議視為起訴後，原告因未繳納裁
    判費而為法院所裁定駁回，此有支付命令聲請狀、臺灣桃園
    地方法院93年度促字第14658號支付命令、異議狀、上開法
    院93年度訴字第809號判決等在卷足稽，並經原告表明清楚
    ，乃前述事件既經被告丁○○聲明異議範圍而失其效力並視
    為起訴，復未經終局之確定判決，顯不生民事訴訟法第400
    條第1項所定之既判力無疑，則原告本件訴訟即無重複起訴
    之問題，合此說明。
  (四)至被告丁○○雖另辯稱目前財力不佳，無力清償等語，然其
    所辯縱屬真正，亦無礙原告請求之成立。
六、綜上所述，原告之主張為有依據而值採信，至於被告丁○○
    之抗辯即無足取，難以相信。而按借用人應於約定期限內，
    返還與所借用物種類、品質、數量相同之物；而稱保證者，
    謂當事人約定，一方於他方之債務人不履行債務時，由其代
    負履行責任之契約；又保證債務，除契約另有訂定外，包含
    主債務之利息、違約金、損害賠償及其他從屬於主債務之負
    擔；另連帶債務之債權人，得對債務人中之一人或數人或其
    全體同時或先後請求全部或一部之給付，民法第478條、第
    739條、第740條、第273條第1項分別定有明文。本件原告主
    張訴外人姚振明向伊借款，屆期未能清償，被告丁○○、甲
    ○○為其連帶保證人已如前述。從而，原告依據消費借貸及
    連帶保證之法律關係請求被告連帶給付借款713,590元，及
    自93年10月18日起至清償日止，按年息10.534％計算之利息
    ，並自93年11月19日起至清償日止，其逾期6個月以內者，
    按年息前開利率之10％，逾期超過6個月者，超過部分按上
    開利率20％計算之違約金，為有理由，應予准許。
七、訴訟費用負擔之依據：民事訴訟法第85條第2項。
中    華    民    國    95    年    4     月    28    日
                        民事第二庭    法  官  蕭胤瑮
以上正本係照原本作成
如對本判決上訴，須於判決送達後20日內向本院提出上訴狀
中    華    民    國    95    年    4     月    28    日
                                      書記官  黃慧怡


司法院資訊處製作；財團法人民間司法改革基金會備份。
